---
title: "TP NGS"
author: Quentin B
date: 15/12/2021
output: html_document
---

```{r setup, include=FALSE}
knitr::opts_chunk$set(echo = TRUE)
```

# Analyse R - Genome Elimination *M.belari*


### Building of metadata table

```{r coldata}
library(tidyverse)

sampleTable = read_delim("metadata_samples.tsv") %>% as.data.frame()
rownames(sampleTable) = sampleTable$sample_ID
sampleTable

```


### Data import

```{r tximport}

library(tximport)

dir <- "/home/rstudio/mydatalocal/tp_illumination_qb/results/quantification/"
samples <- list.dirs(dir, full.names = F) 
samples <- samples[samples != ""] # remove "." directory

samples_names <- rownames(sampleTable)

files <- file.path(dir, samples_names, "abundance.h5")
names(files) <- samples_names
files[!file.exists(files)]

txi.kallisto.tmp <- tximport(files[1], type = "kallisto", txOut = TRUE)

transcript_names <- rownames(txi.kallisto.tmp$abundance)
tx2gene <- data.frame(tx=transcript_names,
                  gene=gsub(".t[0-9]*","",transcript_names))
txi.kallisto <- tximport(files, type = "kallisto", tx2gene = tx2gene)

```


### Building the DESeq2 object

```{r DESeq2}

library(DESeq2)

dds <- DESeqDataSetFromTximport(txi.kallisto, sampleTable, ~ elimination )
dds <- DESeq(dds)
vsd <- vst(dds, blind=FALSE)

```


### Principal component analysis (PCA)

```{r PCA}

plotPCA(vsd, intgroup=c("age"))

```

```{r res}

res <- results(dds)

```

### MA-plot

```{r}

resultsNames(dds)

```


```{r MA-plot}

plotMA(res, ylim=c(-28,28))

```

### Upregulated genes during eliminations identification

Creation of a dataframe from res matrix.
```{r dataframe}

res_df <- as.data.frame(res)
head(res_df)

```

###Identification of the most upregulated genes during elimination:
```{r}

subset(res_df, log2FoldChange > 20 & baseMean > 10 & padj < 0.05)

```

```{r}
summary(res)
```
### Looking at genes expression through time

for mbelari.g2944
```{r plotcounts}

plotCounts(dds, gene="mbelari.g2944", intgroup="age")

```

for mbelari.g8166
```{r}

plotCounts(dds, gene="mbelari.g8166", intgroup="age")

```


### Code de Carine

#### fonction R plot_counts

```{r plot counts}

plot_counts <- function(X) {
count_df <- counts(dds, normalized=T)
count_dfl = count_df %>% as.data.frame() %>%  rownames_to_column("gene_ID") %>% pivot_longer(-gene_ID,names_to = "sample_ID", values_to = "norm_counts")


df_tmp = subset(count_dfl, gene_ID %in% X) %>% left_join(sampleTable)

df_tmp <- df_tmp %>% mutate(age = factor(age, levels = unique(age)),
                            gene_ID = factor(gene_ID,levels=X))


ggplot(df_tmp, aes(x=age, y = norm_counts, col = age)) + theme_bw() +
  geom_point() +
  facet_wrap(~gene_ID, scales = "free_y" ) +
  theme(axis.text.x = element_text(angle = 90, vjust = 0.5, hjust=1))
}

```



#### pour l utiliser

```{r fig.height=12, fig.width=12}

genes_list = subset(res_df, log2FoldChange < -20 & baseMean > 10 & padj < 0.05) %>% rownames_to_column("gene_ID")
genes_list$gene_ID

plot_counts(genes_list$gene_ID)


```

#### recuperer les annotations


```{r}
#BiocManager::install("biomaRt") # only one time

library(biomaRt)
mart <- useMart("parasite_mart", dataset = "wbps_gene", host = "https://parasite.wormbase.org", port = 443)

genes_annotation <- getBM(mart = mart,
                          filters = c("species_id_1010"),
                          value = list("mebelaprjeb30104"),
                          attributes = c("wbps_gene_id",
                                         "caelegprjna13758_gene_name",
                                         "caelegprjna13758_homolog_ensembl_peptide",
                                         "interpro_id",
                                         "interpro_short_description")
)

```

```{r Affichage}

genes_annotation[1:15,]

```


```{r}
res_df  <- res %>% as.data.frame() %>% rownames_to_column("gene_ID")
genes_list <- subset(res_df, log2FoldChange < -5 & padj <0.05) %>% arrange(padj) %>% head(20)
de_genes_with_annot <- genes_annotation[genes_annotation$wbps_gene_id %in% genes_list$gene_ID,]

head(genes_list)
head(de_genes_with_annot)
```


# Test code Quentin

Recherche des 40 gene avec des upregulation d'expression les plus significatives durant l'élimination du génome:

```{r fig.height=6.5, fig.width=12}

significatif <- subset(res_df, log2FoldChange > 0 & baseMean > 10 & padj < 0.00000005)
significatif

plot_counts(significatif$gene_ID[1:40])
plot_counts(significatif$gene_ID[41:57])

```

Comparaison des annotations des 40 gènes isolés
```{r}

comparaison <- genes_annotation[genes_annotation$wbps_gene_id %in% significatif$gene_ID,]

comparaison

```

Chercher de domaines protéiques d'interêts:

```{r}

toMatch = c("exonuclease", "transposase", "helicase")
recherche <- comparaison[grep(paste(toMatch,collapse="|"), comparaison$interpro_short_description, ignore.case = T),]

recherche

```

Recherche de gene downregulé:

```{r fig.height=8, fig.width=13}

significatif_down <- subset(res_df, log2FoldChange < 0 & baseMean > 10 & padj < 0.00005) %>% arrange(padj)
significatif_down

plot_counts(significatif_down$gene_ID[1:30])
plot_counts(significatif_down$gene_ID[31:55])
plot_counts(significatif_down$gene_ID[56:74])

```

On a trouve le g8003:
Je cherche les anotations liées:

```{r}

comparaison_down <- genes_annotation[genes_annotation$wbps_gene_id %in% significatif_down$gene_ID,]
comparaison_down

g8003 <- subset(comparaison_down, wbps_gene_id == "mbelari.g8003")

g8003

```


### Mise en place de controls:

Recherche de l'expression des gènes d'actine chez M.belari.

```{r fig.height=6.5, fig.width=10}

toMatch = c("actin")
recherche <- genes_annotation[grep(paste(toMatch,collapse="|"), genes_annotation$interpro_short_description, ignore.case = T),]

recherche

plot_counts(unique (recherche$wbps_gene_id[1:40]))
plot_counts(unique (recherche$wbps_gene_id[41:78]))

actin_filter = subset(recherche, caelegprjna13758_gene_name != "")
actin_filter

actin_celegans <- unique(actin_filter$caelegprjna13758_gene_name)

cat(actin_celegans, sep="\n")

```


### Investigation des pattern d'expression en escaliers dans les gènes up-régulés:


```{r fig.height=6.5, fig.width=10}

plot_counts(significatif$gene_ID[1:30])
plot_counts(significatif$gene_ID[31:57])

```
Escaliers montant:
  - mbelari.g13224
  - mbelari.g14094
  - mbelari.g20029
  - mbelari.g20970
  - mbelari.g21476
  - mbelari.g24692
  - mbelari.g3835
  - mbelari.g5375
  - mbelari.g8624
  - mbelari.g9240
  - mbelari.g9687
  
Escaliers descendants:
  - mbelari.g11390
  - mbelari.g12023
  - mbelari.g14022
  - mbelari.g14833
  - mbelari.g23272
  - mbelari.g243
  - mbelari.g270

```{r}

escalier_montant = c("mbelari.g13224", "mbelari.g14094", "mbelari.g20029", "mbelari.g20970", "mbelari.g21476", "mbelari.g24692", "mbelari.g3835", "mbelari.g5375", "mbelari.g8624", "mbelari.g9240", "mbelari.g9687")
 
escalier_montant_df <- genes_annotation[genes_annotation$wbps_gene_id %in% escalier_montant,]

escalier_montant_df_filter = subset(escalier_montant_df, caelegprjna13758_gene_name != "")

escalier_montant_df_filter

escalier_montant_celegans <- unique(escalier_montant_df_filter$caelegprjna13758_gene_name)

cat(escalier_montant_celegans, sep="\n")

```


### Analyse interactomique des gènes up-regulés:

```{r}

interactome_up_df <- genes_annotation[genes_annotation$wbps_gene_id %in% escalier_montant,]
interactome_up_df

interactome_up_filter = subset(interactome_up_df, caelegprjna13758_gene_name != "")
interactome_up_filter

interactome_up <- unique(interactome_up_filter$caelegprjna13758_gene_name)
interactome_up

cat(interactome_up, sep="\n")

```


### Recherche des genes en escaliers descendants:

```{r}

escalier_descendant = c("mbelari.g11390", "mbelari.g12023", "mbelari.g14022", "mbelari.g14833", "mbelari.g23272", "mbelari.g243", "mbelari.g270")
 
escalier_descendant_df <- genes_annotation[genes_annotation$wbps_gene_id %in% escalier_descendant,]

escalier_descendant_df_filter = subset(escalier_descendant_df, caelegprjna13758_gene_name != "")

escalier_descendant_df_filter

escalier_descendant_celegans <- unique(escalier_descendant_df_filter$caelegprjna13758_gene_name)

cat(escalier_descendant_celegans, sep="\n")

```

suite:
```{r}

interactome_down_df <- genes_annotation[genes_annotation$wbps_gene_id %in% escalier_descendant,]
interactome_down_df

interactome_down_filter = subset(interactome_down_df, caelegprjna13758_gene_name != "")
interactome_down_filter

interactome_down <- unique(interactome_down_filter$caelegprjna13758_gene_name)
interactome_down

cat(interactome_down, sep="\n")

```
 



